【裁判字號】    99,上訴,1408
【裁判日期】    990531
【裁判案由】    妨害性自主
【裁判全文】
臺灣高等法院刑事判決                99年度上訴字第1408號
上  訴  人
即  被  告  甲○○
選任辯護人  何啟熏  律師
上列上訴人因妨害性自主案件，不服臺灣桃園地方法院98年度訴
字第1249號，中華民國99年2月26日第一審判決（起訴案號：臺
灣桃園地方法院檢察署98年度偵字第2568號），提起上訴，本院
判決如下：
    主  文
上訴駁回。
    事  實
一、甲○○於民國（下同）98年1月25日晚間11時許，與真實姓
    名年籍不詳之友人前往桃園市○○路錢櫃KTV唱歌，再於翌
    （26）日凌晨0時許邀約代號0000-0000號女子（真實姓名年
    籍姓名詳卷，下稱Ａ女）及另一真實姓名年籍不詳之傳播小
    姐前來陪同唱歌、喝酒、划拳；同日凌晨2時許4人再一同前
    往桃園市○○路之天上人間酒店，嗣又轉往桃園市○○路之
    好樂迪KTV唱歌、喝酒、划拳。迄同日凌晨5時許離去時，甲
    ○○對Ａ女佯稱：要再一起到他處喝酒等語；經Ａ女允諾後
    而與Ａ女一同搭乘計程車離去，然甲○○於計程車上又改稱
    要前往絕色精品汽車旅館（址設桃園市○○○路○段116號，
    下稱絕色汽車旅館）；Ａ女質以為何要前往汽車旅館，甲○
    ○訛稱其疲憊想要休息，Ａ女因與甲○○見面數次，甲○○
    又喝酒，因而打算攙扶甲○○至汽車旅館房間後離去。詎同
    日上午6時26分許Ａ女與甲○○進入絕色汽車旅館203號房後
    ，甲○○隨即基於強制性交之犯意，不顧Ａ女掙扎、抵抗、
    大喊救命，強行抱住Ａ女，將Ａ女強壓在床上，脫去自己衣
    物、內衣褲，並且扯掉Ａ女皮帶以及Ａ女身上連身裙、內衣
    ，並將Ａ女絲襪拉至小腿處，接著欲脫掉Ａ女內褲，並強吻
    Ａ女臉頰、耳朵、腋下，摸Ａ女胸部，致Ａ女內褲、絲襪破
    損，並受有手肘瘀青、大腿內側抓傷之傷害。過程中，Ａ女
    曾想以行動電話對外聯絡，惟經甲○○恐嚇Ａ女若不從要找
    人押她並欲奪取Ａ女行動電話，Ａ女情急之下，遂將其行動
    電話擲於床下，以免遭甲○○控制。甲○○以上開強暴、脅
    迫方式欲與Ａ女性交；Ａ女掙扎、抵抗約2小時後，為避免
    甲○○失去理智，乃於同日上午8時許假裝同意與甲○○為
    性行為，並央求甲○○向絕色汽車旅館櫃臺叫酒；旋趁甲○
    ○前往取酒時將絕色汽車旅館203號房門鎖住，甲○○始未
    得逞。Ａ女鎖住房門後，隨即於同日上午8時7分許打電話向
    絕色汽車旅館櫃臺求救，經櫃臺人員報警，警方於同日上午
    8時25 分許至絕色汽車旅館，當場查獲被告，並扣得Ａ女所
    有內褲一條，進而查悉上情。
二、案經桃園縣政府警察局桃園分局報告臺灣桃園地方法院檢察
    署檢察官偵查起訴。
    理  由
一、證據能力部分：
  (一)證人Ａ女警詢筆錄之證據能力：
    按刑事訴訟法第159條第1項規定：「被告以外之人於審判外
    之言詞或書面陳述，除法律有規定者外，不得作為證據」；
    其立法本旨係以證人於審判外之言詞或書面陳述，屬於傳聞
    證據，此項證據，當事人無從直接對於原供述者加以詰問，
    以擔保其真實性，法院亦無從直接接觸證人而審酌其證言之
    憑信性，違背直接審理及言詞審理之原則，除具有必要性及
    信用性情況之除外者外，原則上不認其有容許性，自不具證
    據能力；至所謂具有必要性及信用性情況者，例如刑事訴訟
    法第159條之1、之2、之3、之4、之5情形，仍例外認其有證
    據能力。倘法院已經依據當事人聲請傳喚證人到庭接受檢辯
    雙方之交互詰問，則法院既已透過直接、言詞審理方式檢驗
    過該證人之前之證詞，當事人之反對詰問權亦已受到保障得
    以完全行使之情況下，該等審判外證據除有其他法定事由（
    例如：非基於國家公權力正當行使所取得或私人非法取得等
    ，而有害公共利益，即以一般證據排除法則為判斷），應認
    該審判外供述已得透過審判程式之詰問檢驗，而取得作為證
    據之資格，亦即其審判外供述與審判中供述相符部分，顯然
    已經構成具備可信之特別情狀，當然有證據資格（實務上之
    作用常為引用該等陳述與審判中陳述相符，強化該證人供述
    之可信度），其不符部分，作為檢視審判中所為供述可信與
    否之彈劾證據，當無不許之理，甚者，其不符部分倘係於司
    法警察、檢察事務官調查中之供述，作為認定被告犯罪與否
    之證據，亦僅需依照刑事訴訟法第159條之2規定，斟酌其審
    判外供述作成外部環境、製作過程、內容、功能等情況認為
    之前供述較為可信，即可取得證據資格，而作為認定事實之
    證據資格（最高法院94年度臺上字第2507號、95年臺上字第
    2515號判決意旨參照）。經查，證人Ａ女業經原法院傳喚到
    庭而經檢辯雙方之交互詰問，而其於警詢中之證述，又與原
    法院審理中之證述大致相符（詳如後述），依上開意旨，其
    於警詢中之證述，顯然已構成具有可信之特別情狀，而具有
    證據能力。
  (二)證人Ａ女在檢察官偵訊筆錄之證據能力：
    次按被告以外之人於偵查中向檢察官所為之陳述，除顯有不
    可信之情況者外，得為證據，刑事訴訟法第159條之1第2項
    定有明文，而其中所稱「顯有不可信」，係指陳述是否出於
    供述者之真意、有無違法取供情事之信用性而言，故應就偵
    查或調查筆錄製作之原因、過程及其功能等加以觀察其信用
    性，據以判斷有無顯不可信之情形（最高法院94年度臺上字
    第629號刑事判決意旨參照）。查，證人Ａ女於本件偵查中
    具結後所為證述，雖係被告以外之人於審判外之陳述，然其
    係因親身經歷本案發生經過，於偵查中具結後陳述其證詞，
    筆錄錄製過程均經全程錄音，且檢察官偵訊問題均切中本案
    待證事實，並使證人連續陳述，筆錄錄製完畢後，亦經證人
    核閱無訛後按捺指印在末，可信性極高，因此上開證據固為
    傳聞證據，但其信用度受有擔保，又查無顯有不可信之情況
    。此外，證人Ａ女復經在原法院審理時到庭具結行交互詰問
    ，使當事人就上開審判外陳述之疑點獲有進一步澄清或請求
    調查證據之機會，自均得採為證據。
  (三)本案其餘所引用之供述及非供述證據，經本院當庭提示，檢
    察官、被告及辯護人均表示「沒意見」，而不爭執其證據能
    力，且未經當事人於言詞辯論終結前聲明異議；本院審酌上
    開證據均非公務員違法取得之證據，復經於審判期日就上開
    證據進行調查、辯論，是該等證物，依刑事訴訟法第159條
    之5第2項規定，亦得作為證據。
二、實體部分：
    訊據被告甲○○矢口否認有何強制性交之犯行，在原法院辯
    稱：伊與Ａ女於天上人間酒店即談好要為性交易，當時伊無
    足夠現金，但因有熟識馬伕作保，伊可以日後給錢，Ａ女有
    同意與伊去絕色汽車旅館，也有同意與伊發生性行為，進入
    房間後，2人隨即脫衣，Ａ女自行將身上衣服脫掉，只剩下
    內衣褲，約莫10分鐘，Ａ女突然叫停，伊尊重Ａ女意願，並
    應Ａ女要求叫酒，沒想到取酒時卻被關在門內，因而氣憤踹
    門，伊不知道Ａ女衣物為何破損，Ａ女身上的傷痕應是赴旅
    館前、飲酒作樂時完遊戲太激烈弄傷的，Ａ女若不要性交易
    ，上計程車之前可以說、也可以不要進入絕色汽車旅館，伊
    並沒有對Ａ女強制性交云云。在本院辯稱：當天我們是已經
    講好，經她同意要發生性行為，並不是我要強暴她，如果要
    強暴她怎麼會拖到早上；（性交的價格）當時她是說要我付
    給馬夫五千元等語。選任辯護人則為被告辯稱：我們是本案
    上訴後才找到這個馬夫，故請求傳喚乙○○，證明1.馬夫乙
    ○○知道被告與被害人有達成性交易的合意；2.馬夫也可以
    證明這位被害人不是第一次用這種方式告客人；3.馬夫可以
    證明被害人透過他人向被告要38萬元的賠償金云云。惟查：
  (一)被告在本院準備程序之法官訊問中已供陳：（被警察查獲的
    時候身上）大約還有二千多元；... 進房間之後因為要發生
    性關係，所以有脫他的上衣等語（見本院99年5月3日準備程
    序筆錄）。又本案警方獲報至絕色汽車旅館203號房現場所
    查扣被害人之內褲有被撕破之痕跡乙節，亦據本院在審理期
    日勘驗屬實（見本院99年5月12日審判筆錄）；合先敘明。
  (二)次查，上開事實，業據被害人即證人Ａ女於警詢、偵查中及
    原法院審理時證稱：伊與被告並沒有達成性交易之協議，98
    年1月26日凌晨12時許，伊與被告等人先至錢櫃ＫＴＶ，之
    後再去天上人間酒店、好樂迪ＫＴＶ喝酒、聊天、划拳，過
    程中沒有其他肢體接觸，也沒有在現場追逐碰撞，整個喝酒
    的過程乃至於到汽車旅館前，被告或其他人都沒有提議過性
    交易的事情，離開好樂迪ＫＴＶ後，被告跟伊說要去別的地
    方喝酒，伊才與被告一起離開，是被告推伊上計程車，上車
    後被告告訴計程車司機說要去汽車旅館，伊有問被告為什麼
    要去汽車旅館，不是要去別的地方喝酒，被告說他累了，要
    去那邊睡覺，伊之所以沒有下車離開，是因為之前感覺被告
    人不錯，想說大家都認識，有見過幾次面，伊覺得被告有喝
    酒，想說把他攙扶到汽車旅館之後再離開比較安全，但是到
    絕色汽車旅館一進房後，被告就強行抱伊，把伊壓在床上，
    伊掙扎、抵抗，被告不肯放手，脫掉他自己的衣服、內衣褲
    ，還將伊皮帶扯斷並一同扯掉伊連身裙、內衣，並將伊絲襪
    扯到小腿肚上破掉，接著又脫伊內褲，伊內褲沒有被脫掉但
    是破掉，被告一直親伊臉頰、耳朵、摸伊胸部、親伊腋下，
    伊與被告僵持約2個多小時，不讓被告脫下伊內褲，還大聲
    喊救命，被告動作很粗暴，造成伊手肘瘀青、大腿內側抓痕
    ，伊想撥打行動電話，被告不讓伊打，並且要搶伊手機，伊
    因此將手機丟在床下，被告還恐嚇伊如果不從的話，要找人
    押伊，伊怕被告失去理智，就先假裝同意跟被告發生性行為
    ，並騙他向櫃臺叫酒，櫃臺將酒送到樓下一樓以後，伊就叫
    被告下去拿，剛開始被告不肯，說2人一起去，伊說不要，
    之後說好2人一起走樓梯下去，被告走3、4階之後，伊就趕
    快往回跑，跑回房間內，將房門反鎖，打電話至櫃臺求救，
    請他們幫伊報警，被告在門外還一直踹門，伊在絕色汽車旅
    館並沒有摸被告褲子、外套口袋云云（見偵查卷第12-14、
    53-54頁，原法院審訴字卷第33-34頁，原審卷第29-32頁）
    。復據證人即絕色精品汽車旅館主任鄭吉宗於檢察官偵查中
    證稱：Ａ女打電話到櫃臺是小姐接聽的，小姐說某某號房客
    人說有人要強暴她，小姐一開始以為是開玩笑，就請Ａ女自
    己報警，後來小姐又轉述，伊打電話到房間確認，Ａ女說有
    人要強暴她，伊就請小姐報警等語明確（見偵查卷第54頁）
    。此外，並有絕色汽車旅館住宿客戶資料表、現場及被害人
    傷勢照片、客戶資料報表、絕色精品汽車旅館傳真（甲○○
    叫酒時間約8時5分、Ａ女求就時間約8時7分）在卷可佐（見
    偵查卷第18、19-31、50頁，原法院審訴字卷第47頁）。
  (三)被告在原審雖辯稱：伊與Ａ女於天上人間酒店即談好要為性
    交易，當時伊無足夠現金，但因有熟識馬伕作保，伊可以日
    後給錢，Ａ女有同意與伊去絕色汽車旅館，也有同意與伊發
    生性行為，進入房間後，2人隨即脫衣，Ａ女自行將身上衣
    服脫掉，只剩下內衣褲，約莫10分鐘，Ａ女突然叫停，伊尊
    重Ａ女意願，並應Ａ女要求叫酒，沒想到取酒時卻被關在門
    外，因而氣憤踹門，伊不知道Ａ女衣物為何破損，Ａ女身上
    的傷痕應是赴旅館前、飲酒作樂時完遊戲太激烈弄傷的，伊
    並沒有對Ａ女強制性交云云。然被告於偵查中供稱：伊與Ａ
    女到絕色汽車旅館後，Ａ女叫伊打電話請櫃臺送酒，並要伊
    下去拿酒，伊就出去拿酒等語（見偵查卷第39頁）；另於原
    法院準備程序時供稱：伊與Ａ女有講好價碼，但是伊忘記多
    少錢，後來她到伊褲子拿錢，說伊錢不夠，說她不要從事性
    交易，叫伊去買酒，伊就去買酒了，Ａ女之皮帶、絲襪、內
    褲破掉，是因為伊與Ａ女進入房間後有拉扯云云（見原法院
    審訴字卷第32頁）；其供述中就是否於天上人間酒店即與Ａ
    女談妥性交易且可日後給錢或嗣後Ａ女發現其錢不夠而不要
    從事性交易、進入絕色汽車旅館房間後是否有褪去衣物、拉
    扯之過程或進入房間後Ａ女即要求其買酒，所述前後不一。
    參以被告若確實與Ａ女於於天上人間酒店即談妥性交易之內
    容，何以嗣後仍前往好樂迪ＫＴＶ直至清晨6時許始前往絕
    色汽車旅館、又何以進入房間後有拉扯而造成Ａ女皮帶、絲
    襪、內褲之破損，Ａ女並趁被告取酒時將其反鎖門外，隨即
    電請櫃臺報警處理，凡此均與常情未合。
  (四)被告在本院仍辯稱：當天我們是已經講好，經她同意要發生
    性行為，並不是我要強暴她，如果要強暴她怎麼會拖到早上
    ；（性交的價格）當時她是說要我付給馬夫五千元等語。選
    任辯護人亦為被告辯稱：我們是本案上訴後才找到這個馬夫
    ，故請求傳喚乙○○，證明1.馬夫乙○○知道被告與被害人
    有達成性交易的合意；2.馬夫也可以證明這位被害人不是第
    一次用這種方式告客人；3.馬夫可以證明被害人透過他人向
    被告要38萬元的賠償金云云。然據證人即被告及辯護人所指
    載送傳播小姐被害人之馬夫乙○○在本院審理中到庭具結明
    確證稱：（辯護人問：據你所知，本件被害人有無從事性交
    易？）我不確定，因為我沒有親眼目睹；（問：被害人是否
    曾經因為與客人發生性交易後，而發生糾紛跟公司投訴過？
    ）好像聽過傳聞，但是我不確定，我到職不久，沒有親自經
    歷過：（問：你們傳播公司如果帶小姐去陪客人，除了酒店
    是否包括汽車旅館？）我們對地點並不設限，是小姐跟司機
    當場作安全評估，以小姐的同意與否為主；...（審判長問
    你們公司小姐的服務範圍？）以帶動當下氣氛為主；（問：
    有無包括讓客人為猥褻行為？）沒有；（問：有無包括陪客
    人性交？）沒有（搖頭）；...當天被害人沒有跟我說他們
    要做性交易，也沒有說到性交易要多少錢；（問：你當天載
    被害人到錢櫃去只是送他去坐檯嗎？）對；但是他們在錢櫃
    坐完之後要轉到其他地方去：（問：被告說當天他與小姐要
    作性交易，有跟你說過？還說性交易的錢隔天才收？）沒有
    提到性交易的部分；當天是中間有二、三個鐘點的坐檯費，
    被告說明天再收；（問：你是否知道被告與被害人當天要做
    性交易？）不知道：（問：有無說過性交易的錢可以明天支
    付？）沒有；只有說過坐檯費的部分等語（見本院99年5 月
    12日審判筆錄）。依證人乙○○之供證，為傳播小姐之被害
    人，其工作服務範圍以帶動當下氣氛為主，不包括讓客人為
    猥褻行為，亦不包括陪客人性交，案發當天被害人沒有跟伊
    說他們要做性交易，也沒有說到性交易要多少錢，當天是中
    間有二、三個鐘點的坐檯費，被告說明天再收，沒有說過性
    交易的錢可以明天支付；觀諸渠供證內容，尚不足為被告有
    利之認定。
  (五)本院審酌：1.被告所辯「馬伕知道被告與被害人當天要做性
    交易」、「馬伕說過性交易的錢可以明天支付」各節，已據
    證人即被告及辯護人所指載送傳播小姐被害人之馬伕乙○○
    在本院審理中到庭具結明確否認；2.被告遭警察查時身上僅
    有二千多元，如何能支付其所辯之性交易代價五千元；3.被
    害人於警方到場時，受有手肘瘀青、大腿內側抓傷之傷害，
    內褲並有撕破之痕跡，有照片在卷及證物扣案可憑，而觀諸
    該等傷害之位置、數量、情狀，尚非一般陪同唱歌、喝酒、
    划拳坐檯之常情可能肇致；4.被害人茍若有同意為性交易，
    衡情理應快快完成交易、早早獲得報酬，尚無在絕色汽車旅
    館203號房內無由爭執、虛耗二小時之理。因認被告所辯：
    其與Ａ女談妥性交易，並在Ａ女表示不願意性交後尊重其意
    願等情，顯係事後臨訟卸責之詞，委不足採；應以被害人之
    指述較為可信。至於，被害人Ａ女以何種方式求助、報案，
    尚不影響本院之前開認定。
  (六)綜上所述，足認被告所辯，顯係卸責之詞，不足採信。本件
    事證明確，被告之犯行，已堪認定。
三、核被告甲○○所為，係犯刑法第221條第2項、第1項之強制
    性交未遂罪。又強制性交罪本具有強制罪之本質，僅行為人
    之目的在於逼使被害人屈從與其性交而已，為達此最終之犯
    罪目的，在著手過程中，行為人所施加之強暴、脅迫手段妨
    害被害人權利之行使或迫使之行無義務之事，乃此罪性質之
    使然，亦即屬強制性交行為之一部分，是被告等人在上開強
    制性交行為過程中，對於Ａ女有壓制身體、威脅要聽從要求
    、限制行動等行為，均係在令Ａ女遂其所求，以達其強制性
    交之目的，均不另論罪。又被告等人主觀上係出於強制性交
    之犯意，於在上開強制性交過程中雖有強吻Ａ女臉頰、耳朵
    、腋下，摸Ａ女胸部等行為，自應評價於性交行為之著手階
    段內，不再論以強制猥褻罪。被告雖已著手強制性交犯行之
    實施，惟尚未既遂，應依未遂犯之規定，按既遂罪減輕其刑
    。
四、原審認被告罪證明確，基此適用刑法第221條第2項、第1項
    、第25條第2項之規定，並審酌被告為逞私慾，竟將Ａ女誘
    騙至汽車旅館，而利用其與Ａ女獨處之際，以事實欄所述之
    強暴、脅迫之方法，著手為強制性交，雖未得逞，然對Ａ女
    身心仍造成相當之創傷，亦嚴重危害社會治安，惡性重大，
    兼衡被告之品行、智識程度、犯後態度，及迄未與Ａ女達成
    和解，賠償Ａ女損害等一切情狀，量處有期徒刑貳年。並敘
    明扣案內褲1件，為被害人於本案發生時所穿者，並非被告
    所有之物，法院自不得併予宣告沒收。其認定事實、適用法
    律及量處刑期，均為妥適。被告上訴意旨以：雙方原係合意
    性交易，被害人事後變卦等語，否認犯罪，據以指摘原審判
    決不當，為無理由，應予駁回。
據上論斷，應依刑事訴訟法第368條，判決如主文。
本案經檢察官李金定到庭執行職務。
中    華    民    國    99    年    5     月    31    日
                  刑事第三庭    審判長法  官 陳博志  
                                      法  官 陳德民  
                                      法  官 劉興浪  
以上正本證明與原本無異。
如不服本判決，應於收受送達後10日內向本院提出上訴書狀，其
未敘述上訴之理由者並得於提起上訴後10日內向本院補提理由書
（均須按他造當事人之人數附繕本）「切勿逕送上級法院」。
                                      書記官 陳嘉文
中    華    民    國    99    年    6     月    1     日
附錄：本案論罪科刑法條全文
中華民國刑法第221條（強制性交罪）
對於男女以強暴、脅迫、恐嚇、催眠術或其他違反其意願之方法
而為性交者，處 3 年以上 10 年以下有期徒刑。
前項之未遂犯罰之。

司法院資訊處製作；財團法人民間司法改革基金會備份。
